【裁判字號】    92,上易,731
【裁判日期】    921021
【裁判案由】    違反商標法
【裁判全文】
臺灣高等法院臺南分院刑事判決               九十二年度上易字第七三一號   Ｃ
      上  訴  人  臺灣嘉義地方法院檢察署檢察官
      被      告  甲  ○  ○
右上訴人因被告違反商標法案件，不服臺灣嘉義地方法院九十二年度易字第七七號中
華民國九十二年六月十二日第一審判決（起訴案號：臺灣嘉義地方法院檢察署九十二
年度偵字第一二七號），提起上訴，本院判決如左：
      主      文
上訴駁回。
      理      由
一、公訴意旨略以：被告甲○○明知「泰奧菲Ｔｈｅｏｐｈｉｌｅ」係泰奧菲有限公
    司向經濟部中央標準局申請註冊之商標，註冊取得商標法施行細則第四十九條第
    二類指定使用之髮乳、面霜、冷霜、化妝水、潤膚油、香水、香油、香膏及洗碗
    精等商品（商標名稱：泰奧菲Ｔｈｅｏｐｈｉｌｅ，專用期間：自八十七年十二
    月十六日起至九十七年十二月十五日止），竟未經商標專用權人泰奧菲有限公司
    之同意或授權，基於意圖營利之概括犯意，自九十一年五、六月間起，連續在電
    腦網路上以每個新台幣四十五元至五十元不等之價格將有註明泰奧菲有限公司標
    題字樣之護膚膏出售予黃教恩等不特定之人，以此牟利，因認被告甲○○涉犯有
    商標法第六十二條第二款之罪嫌。
二、按犯罪事實應依證據認定之，無證據不得推定其犯罪事實。又不能證明被告犯罪
    者，應諭知無罪之判決，刑事訴訟法第一百五十四條第二項、第三百零一條第一
    項前段分別定有明文。次按商標法之立法目的，在於保障商標專用權及消費者之
    利益，用以促進工商企業之正常發展，為同法第一條所明定，凡未違背此立法旨
    趣之行為，即難認有侵害他人商標權利犯罪之故意。又商標專用權人於產銷附有
    其已註冊商標圖樣之商品，常借助其代理商、經銷商，或一般之進出口貿易商、
    批發商、零售商等中間銷售商，方能售達消費者手中，形成一整體之產銷商業行
    為，而商標專用權人，每為維護其商譽，復常約束其所特別指定之代理商或經銷
    商，負有對消費者保證商品之來源、品質，及未逾有效期限，與良好售後服務等
    義務，此等代理商及經銷商，自非其他中間銷售商所能擅自冒名使用。故在不違
    背商標法之立法本旨範圍內，應認為商標專用權人為達銷售商品之目的，於產銷
    其附有商標圖樣之商品時，除其指定之代理商、經銷商外，亦已概括授權一般進
    出口商、批發商、零售商等其他中間商，在不致使消費者發生混同，誤認為該商
    品之製造商、出品人，或其指定之代理商、經銷商之前提下，得原裝轉售商品，
    並得以為單純商品之說明，適度據實標示該商標圖樣於商品之廣告、標帖、說明
    書、價目表等文書上，使消費者足以辨識該商品之商標。揆之同一法理，「真正
    商品平行輸入」之進口商，對其輸入之商標專用權人所產銷附有商標圖樣之真正
    商品，苟未為任何加工、改造或變更，逕以原裝銷售時，因其商品來源正當，不
    致使商標專用權人或其授權使用者之信譽發生損害，復因可防止市場之獨占、壟
    斷，促使同一商品價格之自由競爭，消費者亦可蒙受以合理價格選購之利益，在
    未違背商標法之立法目的範圍內，應認已得商標專用權人之同意為之，並可為單
    純商品之說明，適當附加同一商標圖樣於該商品之廣告等同類文書上；反之，倘
    非原裝銷售，擅予加工、改造或變更，而仍表彰同一商標圖樣於該商品，或附加
    該商標圖樣於商品之廣告等同類文書加以陳列或散布之結果，足以惹使消費者發
    生混淆、誤認其為商標專用權人或其授權之使用者、指定之代理商、經銷商時，
    自屬惡意使用他人商標之行為，顯有侵害他人商標專用權之犯意，應依其情節，
    適用商標法之刑罰規定論處（最高法院八十二年度臺上字第五三八０號判決意旨
    參照）。末按商標法第六十二條第二款之罪之成立，須行為人具有欺騙他人之意
    圖，此觀之該規定即明。
三、公訴人認被告甲○○涉犯上開商標法第六十二條第二款之罪，係以被告甲○○到
    庭時坦承不諱，核與告訴代表人乙○○指訴情節相符，並有中國信託商業銀行股
    份有限公司函及所附金融卡開戶申請書、對帳單一份，暨告訴人提出之營利事業
    登記證影本、進出口登記卡影本、商標註冊證影本、網頁列印資料影本、被告匯
    款收據影本及被告出售之護膚膏一個在卷可稽為論據。訊據被告甲○○（下稱被
    告）固坦承有上網站拍賣泰奧菲有限公司代理銷售之ＣＡＲＭＥＸ護唇膏，然辯
    稱：該護唇膏係其請求朋友在美國購買真品後寄到臺灣供己使用，後因自己用不
    完，才上網站拍賣，不知道會觸法等語。
四、經查本件「泰奧菲Ｔｈｅｏｐｈｉｌｅ」，確係告訴人「泰奧菲」有限公司向經
    濟部中央標準局（現已改制為智慧財產局）申請註冊登記，經核准取得指定使用
    於商標法施行細則第四十九條第三類之髮乳、面霜、冷霜、化妝水、潤膚油、口
    紅、護唇油等商品，現仍於商標專用期間內，此有商標註冊號數0000000
    0號中華民國商標註冊證在卷可稽，是告訴人確為該商標之商標專用權人無訛。
    而被告上網站拍賣「泰奧菲」有限公司所代理銷售之ＣＡＲＭＥＸ護唇膏確為真
    品，亦經告訴人審視扣案之ＣＡＲＭＡＸ修護唇膏一罐認定屬實，並有海關進口
    快遞貨物稅費繳納證明在卷可按，揆諸上開判決意旨及說明，被告上網站拍賣Ｃ
    ＡＲＭＡＸ修護唇膏之行為，因該護唇膏來源正當，並不致使商標專用權人或其
    授權使用者之信譽發生損害，亦無使消費者發生混淆、誤認之虞，無論該商品是
    否係被告為達獲利目的而輸入販賣，抑或如其所辯係因自己用不完，才上網站拍
    賣，其所販賣附有ＣＡＲＭＡＸ商標圖樣之商品既未為任何加工、改造或變更，
    即與前揭商標法立法本旨無違，難認被告上開行為有欺騙他人之意圖，要與商標
    法第六十二條第二款構成要件不符。至於公訴人另以被告於拍賣網站上登載「泰
    奧菲ＣＡＲＭＡＸ修護唇膏」字樣，而非僅載明商品包裝上所印製之「ＣＡＲＭ
    ＡＸ修護唇膏」商標，顯有惡意使用告訴人享有盛譽之「泰奧菲」商標行為，惟
    被告於網站上固使用「泰奧菲」字樣，惟所販賣者仍屬與告訴人相同之真品，並
    無欺騙消費者之虞，縱認被告於拍賣網站上，將其欲出售之商品標以「泰奧菲」
    字樣係屬商標法規定之商標使用或視為使用，因乏欺騙他人之意圖，亦與商標法
    第六十二條第二款構成要件不符，況被告上拍賣網站，將其欲出售之商品以文字
    敘述出來，並未將「泰奧菲」三字以特別字體或放大等方式凸顯，此觀之卷附拍
    賣網站網頁即明，亦乏積極證據足認被告主觀上有將之當作商標使用之意。另公
    訴人於上訴書中所述關於「泰奧菲」之標示部分具有一定之商譽，代表專業之信
    賴，固非無據，惟此應屬服務標章之保護範圍，非關本件被告被訴是否有違法使
    用已註冊之商品商標行為，因已脫離檢察官之起訴範圍，要非本院所得審究，併
    此敘明。
五、此外，公訴人就其起訴被告涉有本件違反商標法行為，並未提出其他積極證據以
    證之，本院復查無其他確實事證足認被告確有公訴意旨所指之違反商標法犯行，
    揆諸前開說明，自應為有利於被告之認定。原審以不能證明被告犯罪為由，而諭
    知被告無罪之判決，其認事用法，並無不合，上訴意旨指摘原判決不當，求為撤
    銷改判，為無理由，應駁回其上訴。
據上論結，應依刑事訴訟法第三百六十八條，判決如主文。
本案經檢察官王碧霞到庭執行職務。
中    華    民    國      九十二      年      十      月      二十一    日
                                  臺灣高等法院臺南分院刑事第二庭
                                      審判長法官  黃    崑    宗
                                            法官  林    勝    木
                    法官  葉    居    正
右正本證明與原本無異。
不得上訴。
                                      法院書記官  陳    嘉    琍
中    華    民    國      九十二      年      十      月      二十二    日


司法院資訊處製作；財團法人民間司法改革基金會備份。
